臺灣桃園地方法院刑事判決　　　　　　　100年度訴字第143號
公　訴　人　臺灣桃園地方法院檢察署檢察官
被　　　告　許桀茗
指定辯護人　本院公設辯護人林銘宏
被　　　告　方正宇
選任辯護人　紀亙彥律師
上列被告因毒品危害防制條例案件，經檢察官提起公訴（98年度
偵字第23572 號），本院判決如下：
    主  文
許桀茗共同販賣第二級毒品，處有期徒刑參年捌月，驗餘之扣案
如附表編號1 所示之物，沒收銷燬；扣案如附表編號2 至4 所示
之物，均沒收；未扣案之販賣第二級毒品所得新臺幣壹仟元沒收
，如全部或一部不能沒收時，以其與方正宇之財產連帶抵償之。
方正宇共同販賣第二級毒品，處有期徒刑參年陸月，驗餘之扣案
如附表編號1 所示之物，沒收銷燬；扣案如附表編號2 至4 所示
之物，均沒收；未扣案之販賣第二級毒品所得新臺幣壹仟元沒收
，如全部或一部不能沒收時，以其與許桀茗之財產連帶抵償之。
    事  實
一、許桀茗、方正宇均明知甲基安非他命係毒品危害防制條例所
    列管之第二級毒品，不得持有、販賣，許桀茗竟基於販賣甲
    基安非他命營利之犯意，以其所申請之門號0000000000號行
    動電話作為販賣毒品之聯絡工具，於民國98年10月17日晚上
    6 時前之某時，真實姓名年籍不詳綽號「阿隆」（下稱「阿
    隆」）以電話與許桀茗上開號碼0000000000號行動電話聯絡
    ，向許桀茗表示欲購買新臺幣（下同）1,000 元之安非他命
    1 包，並約定在桃園縣中壢市○○○路200 巷10號許桀茗住
    處樓下為交易地點，方正宇僅因與許桀茗係朋友關係，竟於
    許桀茗與「阿隆」達成上開買賣合意後，基於幫助許桀茗販
    賣甲基安非他命之犯意，於98年10月17日晚上6 時許，在許
    桀茗位於桃園縣中壢市○○○路200 巷10號2 樓203 室之住
    處，收受許桀茗所交付價值1,000 元、毛重約0.3 公克之甲
    基安非他命1 包後，隨即受許桀茗之託，持往該處樓下，將
    上開安非他命1 包交付予「阿隆」，「阿隆」另於98年10月
    17 日 晚上6 時許至98年10月22日晚上9 時許間之某時，交
    付1,000 元價金予許桀茗。嗣於98年10月22日晚上9 時許，
    在桃園縣中壢市○○○路200 巷10號2 樓203 室，為警查獲
    ，並扣得如附表所示之安非他命4 包、電子秤1 台、小分裝
    袋1 包及行動電話2 支等物。
二、案經桃園縣政府警察局蘆竹分局報告臺灣桃園地方法院檢察
    署檢察官偵查後起訴。
    理  由
一、本件認定事實所引用卷內所有卷證資料（包含人證與文書證
    據、物證等證據）之證據能力，被告於本院準備程序、審理
    時均不爭執（見本院訴字卷第35、36、56至59頁），且無證
    據證明係公務員違背法定程序所取得；又卷內各項文書證據
    ，並無刑事訴訟法第159 條之4 第1 款、第2 款顯有不可信
    而不得作為證據之情形，故本院均認有證據能力。
二、訊據被告許桀茗對上開事實均坦承不諱，被告方正宇固坦承
    於前揭時、地，有替許桀茗交付甲基安非他命予他人之事實
    ，惟矢口否認有何販賣第二級毒品之犯意，辯稱：許桀茗要
    伊將裝有小盒子之信封袋交給他人，伊不知所交付之物係甲
    基安非他命云云。經查：
 (一) 上揭犯罪事實，業據被告許桀茗於警詢及本院審理時均坦
      承不諱（見偵卷第10頁、本院訴字卷第35、59頁反面至60
      頁），並據證人即同案被告方正宇於警詢、偵查及本院審
      理中證述綦詳（見偵卷第21、22、58頁、本院訴字卷第35
      、61至62頁），復有扣案如附表所示之物在卷可稽，且扣
      案如附表編號1 所示之物，經憲兵司令部刑事鑑識中心鑑
      定結果，檢出甲基安非他命成份，有該中心99年9 月2 日
      憲直刑鑑字第0990 001726 號鑑定書1 份在卷可憑（見偵
      卷第134 頁）。綜上，足認被告許桀茗前述任意性之自白
      與事實相符，其販賣甲基安非他命之犯行明確，洵堪認定
      。
 (二) 被告方正宇雖以前詞置辯，惟查，被告方正宇於警詢中坦
      承：許桀茗會告訴伊有人在樓下，請伊將甲基安非他命交
      給買方，伊於98年10月17日下午6 時許，將甲基安非他命
      1 包給綽號「阿隆」之男子，伊認識「阿隆」，伊只負責
      將毒品交予買方，不知買方如何交付價金等語（見偵卷第
      21 、22 頁）；於偵查中亦坦承：許桀茗有叫伊幫忙把甲
      基安非他命拿到樓下交給別人，98年10月17日下午6 時許
      許桀茗叫伊拿1 包安非他命到樓下交給「阿隆」等語（見
      偵卷第58頁），核與同案被告許桀茗於警詢及本院審理中
      證稱：方正宇知悉伊在販賣毒品，伊先以門號0000000000
      號行動電話與「阿隆」聯絡，以1 小包1,000 元之代價，
      販賣予「阿隆」，後來方正宇正欲返家，伊遂請方正宇順
      便將安非他命拿下樓給「阿隆」等情（見偵卷第10頁、本
      院訴字卷第35、59頁反面）相符；且被告方正宇與被告許
      桀茗為朋友關係，素無仇恨怨隙，衡情應無甘冒偽證罪之
      處罰，而憑空虛捏上開情節入己於罪之可能，堪認被告方
      正宇於警詢及偵查中坦承幫許桀茗交付安非他命予「阿隆
      」之不利於己供述，堪以採信。再參以依被告方正宇前揭
      所述，其就被告許桀茗有販賣毒品、交易模式係於被告許
      桀茗住處樓下交付毒品、其於上開時、地所交付毒品之種
      類係甲基安非他命、數量為1 包及交付對象為買方「阿隆
      」之情節，均能供述清楚、具體、明確，顯見被告方正宇
      確實知悉其所交付予「阿隆」之物，係許桀茗販賣予「阿
      隆」之甲基安非他命1 包。至被告許桀茗雖於本院審理中
      供稱：伊未告知方正宇交付「阿隆」之物係甲基安非他命
      云云，核與本院前開認定事實相佐，應係迴護被告方正宇
      之詞，尚難採為有利被告方正宇之證據。被告方正宇上開
      所辯，顯屬事後畏罪卸責之詞，不足採信。又被告許桀茗
      自行與「阿隆」連繫販賣甲基安非他命及收取價金，被告
      方正宇知悉許桀茗販賣甲基安非他命，且明知於許桀茗住
      處樓下之人為買方，被告本於此一認知，卻仍為許桀茗持
      甲基安非他命交付予買受人「阿隆」，應係基於幫助許桀
      茗販賣甲基安非他命之犯意，而參與販賣第二級毒品之構
      成要件行為，至為灼然。
 (三) 綜上所述，被告方正宇所辯，顯屬臨訟畏罪卸責之詞，不
      足採信，本件事證明確，被告2 人之犯行堪以認定。
三、按非法販賣甲基安非他命係政府嚴予查緝之違法行為，非可
    公然為之，且不論是以何形式包裝之甲基安非他命，均可任
    意分裝或增減其分量，而每次買賣之價量，亦隨雙方關係之
    深淺、當時之資力、需求程度及對行情之認知等因素，機動
    的調整，因之販賣之利得，除經坦承犯行，或價量均達到明
    確外，委難查得實情，職是之故，縱未確切查得販賣賺取之
    實際差價，但除別有事證，足認係按同一價格轉讓，確未牟
    利外，尚難執此認非法販賣之事證有所不足，致知過坦承者
    難辭重典，飾詞否認者反得逞僥倖，而失情理之平；且甲基
    安非他命價格非低，取得不易，凡為販賣之不法勾當者，苟
    無利可圖，應無甘冒被查緝法辦重刑之危險，平白無端義務
    為該買賣之工作，是其有從中賺取買賣差價牟利之意圖，應
    屬合理之認定；本件被告與「阿隆」均非親故至交，是苟無
    利得，本即不致甘冒重刑之風險，與其相約交付毒品之理？
    再參以被告係以買主電話聯絡相約，再交付毒品及價金之方
    式交易，核與一般買賣毒品之交易方式無異。況被告許桀茗
    於警詢時亦自承：其購入甲基安非他命後，用電子秤分裝成
    每小包約毛重0.3 公克販賣，每小包販賣1,000 元等語（見
    偵卷第10頁），足認被告許桀茗確有販賣甲基安非他命營利
    之意圖。綜上，足認被告許桀茗前述任意性之自白與事實相
    符，被告2 人販賣甲基安非他命及轉讓海洛因之犯行，事證
    明確，其犯行均堪以認定。
四、論罪科刑：
 (一) 被告許桀茗行為後，98年5 月20日修正公布之毒品危害防
      制條例第4 條自公布後6 個月（即98年11月20日）施行（
      最高法院99年度台上字第3968號判決意旨參照），就該條
      販賣第二級毒品罪之法定罰金刑部分，已由修正前得併科
      700 萬元以下罰金，修正為得併科1,000 萬元以下罰金；
      另同條例並增設第17條第2 項減輕其刑之事由，修正前該
      條例對偵、審中均自白者，並無減輕其刑之規定，修正後
      同條例第17條第2 項則規定犯第4 條至第8 條之罪於偵查
      及審判中均自白者，減輕其刑。被告許桀茗於偵查及本院
      審理中均自白犯行，有同條例第17條第2 項之適用，經綜
      合比較修正前後之規定，以適用新法對被告許桀茗較為有
      利，應適用前開修正後毒品危害防制條例之規定。至被告
      方正宇未於審判中自白，以修正前法律，較有利於被告方
      正宇，依刑法第2 條第1 項前段規定，適用修正前毒品危
      害防制條例之規定。
 (二) 按甲基安非他命分別係毒品危害防制條例第2 條第2 項第
      2 款所規定之第二級毒品；次按以幫助他人犯罪之意思而
      參與犯罪，其所參與者，苟係犯罪構成要件之行為，亦為
      正犯（最高法院25年上字第2253號及27年上字第1333號判
      例意旨參照）。再按刑罰法律之「販賣」罪，除有售賣雙
      方之意思表示合致外，另須有標的物之交付，其犯罪始告
      既遂完成；是「交付」毒品之行為，亦屬「販賣」毒品之
      犯罪構成要件行為之一部。核被告許桀茗所為，係犯修正
      後毒品危害防制條例第4 條第2 項之販賣第二級毒品罪，
      被告方正宇，係犯修正前毒品危害防制條例第4 條第2 項
      之販賣第二級毒品罪。被告方正宇就許桀茗販賣第二級毒
      品犯行，係基於幫助許桀茗販賣甲基安非他命之犯意，受
      許桀茗所託，將許桀茗販賣之甲基安非他命交付予「阿隆
      」，被告顯已參與許桀茗販賣甲基安非他命犯罪之構成要
      件行為（交付），與許桀茗之間，均成立毒品危害防制條
      例第4 條第2 項之販賣第二級毒品罪之共同正犯。公訴人
      認被告方正宇與被告許桀茗有犯意聯絡云云，尚有未洽。
      被告2 人販賣前持有甲基安非他命之低度行為，應為販賣
      之高度行為所吸收，不另論罪。被告許桀茗於偵查及審判
      中均自白本件犯行，應依毒品危害防制條例第17條第2 項
      規定，減輕其刑。被告方正宇因與許桀茗為朋友關係，代
      為交付許桀茗出售之甲基安非他命予「阿隆」1 次，且所
      交付之甲基安非他命數量非多，且被告方正宇未自被告許
      桀茗處獲取任何報酬，其於本案又係基於幫助之犯意，僅
      參與構成要件之交付第二級毒品行為，非主導犯罪之人，
      若處以上開法條最低度刑之刑，仍嫌過重，衡情尚有可憫
      之處，爰依刑法第59條之規定，依法減輕其刑。爰審酌被
      告2 人應知毒品對於身心健康有莫大之戕害，竟漠視毒品
      之危害性，被告許桀茗為本案販賣毒品犯行，被告方正宇
      基於幫助之犯意，交付許桀茗所販賣予「阿隆」之甲基安
      非他命，危害國民身心健康及社會風氣，惟被告許桀茗犯
      後坦承犯行，尚有悔意，被告方正宇否認犯行，兼衡其犯
      罪之動機、目的、手段、販賣毒品之數量、所圖得之利益
      、素行、智識程度、犯罪所生之危害等一切情狀，分別量
      處如主文所示之刑。
五、沒收部分：
 (一) 驗餘之扣案如附表編號1 所示之甲基安非他命4 包，（驗
      餘總淨重1.5347公克，併殘留微量甲基安非他命之分裝袋
      4 個），因甲基非它命係查獲之第二級毒品，且鑑定機關
      鑑驗毒品秤重主要係以傾倒，必要時亦會輔以刮杓刮取之
      方式，儘可能將原送驗包裝袋內毒品與包裝袋分離後各別
      秤重，所得毒品重量稱為淨重，包裝袋重量則以空包裝重
      稱之，然無論依上述何種方式分離，原送驗包裝袋內均仍
      會有微量毒品成分殘留等情，此法務部調查局93年11月16
      日調科壹字第09362396550 號函述可參，因本件鑑定機關
      鑑定時，並未就包裝袋與毒品析離，就毒品與包裝袋均應
      依毒品危害防制條例第18條第1 項前段宣告沒收銷燬。至
      鑑驗用罄之甲基安非他命，既已滅失，自無庸再予以宣告
      沒收銷燬。
 (二) 扣案如附表一編號2 至4 所示之電子秤、小分裝袋、行動
      電話（含SIM 卡），係被告許桀茗所有供本件販賣第二毒
      品所用，均應依毒品危害防制條例第19條第1 項前段之規
      定宣告沒收。至扣案如附表編號5 所示之行動電話（含SI
      M 卡），係被告方正宇所有，惟與本件犯罪無關，自不得
      宣告沒收。
 (三) 按毒品危害防制條例第19條第1 項規定，犯販賣、運輸毒
      品罪者，其犯罪所得之財物，均沒收之。查被告2 人就本
      件販賣毒品犯罪所得之財物1,000 元，雖均未扣案，仍應
      依毒品危害防制條例第19條第1 項之規定均予諭知沒收，
      如全部或一部不能沒收時，分別以其財產抵償之，又以其
      財產抵償時，應以被告許桀茗與被告方正宇之財產連帶抵
      償之。
六、依職權告發事項：被告方正宇於98年10月23日警詢、本院10
    0 年7 月14日審理時，均供述被告許桀茗曾於98年10月22日
    之1 、2 星期前，在桃園縣中壢市○○○路200 巷10號2 樓
    203 室住處，無償提供數量不詳置於玻璃球吸食器內之甲基
    安非他命予伊施用等語，被告許桀茗於本院審理中亦自白此
    部分犯行（見偵卷第23頁、本院卷第60、61頁反面），被告
    許桀茗就此部分是否涉犯轉讓第二級毒品罪嫌，應由檢察官
    偵查，爰依法告發。
據上論斷，應依刑事訴訟法第299 條第1 項前段，修正前毒品危
害防制條例第4 條第2 項，毒品危害防制條例第18條第1 項前段
、第19條第1 項，修正後毒品危害防制條例第4 條第2 項、第17
條第2 項，刑法第2 條第1 項前段、但書、第11條、第28條、第
59條，判決如主文。
本案經檢察官黃惠玲到庭執行職務。
中    華    民    國   100    年    7     月    28    日
                  刑事第一庭審判長法  官  謝順輝
                                  法  官  張瓊華
                                  法  官  林虹翔
以上正本證明與原本無異。
如不服本判決應於收受判決後10日內向本院提出上訴書狀，並應
敘述具體理由。其未敘述上訴理由者，應於上訴期間屆滿後20日
內向本院補提理由書(均須按他造當事人之人數附繕本)「切勿逕
送上級法院」。
                                  書記官  劉宗源
中    華    民    國   100    年    7     月    28    日
附表
┌──┬────────────┬────────────┐
│編號│  物   品   名    稱    │   備          註       │
├──┼────────────┼────────────┤
│ 1  │第二級毒品甲基安非他命4 │共淨重1.5347克，取樣0.02│
│    │包                      │15克（已鑑析用罄），餘1.│
│    │                        │5132克。                │
├──┼────────────┼────────────┤
│ 2  │電子秤1台               │被告許桀茗所有供本件販賣│
│    │                        │第二級毒品所用。        │
├──┼────────────┼────────────┤
│ 3  │小分裝袋1包             │被告許桀茗所有供本件販賣│
│    │                        │第二級毒品所用。        │
├──┼────────────┼────────────┤
│ 4  │SOWA牌行動電話1 個（含門│被告許桀茗所有供本件販賣│
│    │號0000000000號SIM 卡1 張│第二級毒品所用。        │
│    │）                      │                        │
├──┼────────────┼────────────┤
│ 5  │BANQ牌行動電話1 個（含門│與本案無關。            │
│    │號0000000000號SIM 卡1 張│                        │
│    │）                      │                        │
└──┴────────────┴────────────┘
附錄所犯法條：
修正後毒品危害防制條例第4條第2項
製造、運輸、販賣第二級毒品者，處無期徒刑或7 年以上有期徒
刑，得併科新臺幣1 千萬元以下罰金。
修正前毒品危害防制條例第4條第2項
製造、運輸、販賣第二級毒品者，處無期徒刑或7 年以上有期徒
刑，得併科新臺幣700 萬元以下罰金。